【裁判字號】    98,上訴,691
【裁判日期】    980819
【裁判案由】    強盜等
【裁判全文】
臺灣高等法院臺南分院刑事判決         98年度上訴字第691號
上  訴  人
即  被  告  乙○○
                    （另案
指定辯護人  本院公設辯護人戊○○
上列上訴人因強盜等案件，不服臺灣嘉義地方法院98年度訴字第
42號中華民國98年4月30日第一審判決（起訴案號：臺灣嘉義地
方法院檢察署97年度偵字第7736號），提起上訴，本院判決如下
：
    主  文
上訴駁回。
    事 實
一、乙○○前曾於民國89年至90年間連續強盜，經臺灣屏東地方
    法院以90年度訴字第184號判決判處有期徒刑9年，嗣經臺灣
    高等法院高雄分院以90年度上訴字第908號判決駁回上訴，
    再經最高法院以90年度台上字第6270號判決駁回上訴確定，
    入監執行後，於97年8月15日縮短刑期假釋出監，並交付保
    護管束。乙○○與丙○○（所犯侵占離本人持有物罪及攜帶
    兇器強盜罪，經原審分別判處罰金新臺幣壹萬元、有期徒刑
    柒年貳月，業經撤回上訴確定）先於97年10月12日21時18分
    許，至位於高雄市小港區○○○路6號（起訴書誤載為高雄
    市○鎮區○○街63號）之全球小客車租賃有限公司（下稱全
    球租賃公司），由丙○○簽訂汽車出租單擔任承租人，乙○○則以「楊文彬」之名義於汽車出租單之連帶保證人欄位填
    載其個人資料，而向全球租賃公司之業務員黃明裕租用登記
    於賽維斯有限公司名下，車牌號碼為5019-HH號之銀色國瑞
    牌租賃小客車1輛（引擎號碼為1ZZA138835號，下稱銀色租
    賃車），供為代步之交通工具。詎乙○○不知珍惜國家所給
    予之自新機會，竟與丙○○共同為下列犯行：
  (一)乙○○、丙○○因缺錢花用，共謀強盜他人財物，為躲避查
    緝，竟共同基於意圖為自己不法所有之犯意聯絡，於97年10
    月15日凌晨某時，駕駛銀色租賃車至高雄縣湖內鄉東方工專
    附近，由乙○○下車搜尋可使用之汽車車牌，於拾獲蔡振揚
    所有而由丁○○管領使用、已失竊之車牌號碼7H-0880號汽
    車車牌2面後，即共同予以侵占入己，備供作案時使用。
  (二)乙○○、丙○○另基於意圖為自己不法所有之犯意聯絡，先
    將上開7H-0880號汽車車牌換裝於銀色租賃車車身前、後，
    旋於97年10月17日凌晨5時45分許，駕駛上開懸掛7H-0880號
    汽車車牌之銀色租賃車至址設於嘉義縣大林鎮○○里○○路
    343號之明華加油站（下稱明華加油站），先向明華加油站
    之員工甲○○表示要加油，俟加滿新台幣（下同）1,110元
    之95無鉛汽油後，乙○○、丙○○均頭戴鴨舌帽、手持客觀
    上具有殺傷力足供為兇器之西瓜刀各1支，乙○○另戴口罩
    遮掩面目，2人下車後，即分工由丙○○持西瓜刀抵住甲○○之頸部，再由乙○○持西瓜刀割斷甲○○身上懸掛之腰包
    （內有現金約7千元）後將之取走，並至加油亭內取走置放
    於該處之現金約1千元，2人即以此強暴、脅迫方式，致使甲○○不能抗拒，而取得上揭財物，旋即駕車往大林交流道方
    向逃逸，並將上開作案用之鴨舌帽、口罩、西瓜刀以及7H-0
    880號汽車車牌沿路棄置於不詳地點之排水溝內。嗣因乙○○、丙○○另涉犯發生於台南縣歸仁鄉之數起加油站強盜案
    ，經警方於同年月19日凌晨0時10分許，在雲林縣斗六市○○路之葡京遊藝場前查獲駕駛銀色租賃車之乙○○，進而逮
    捕丙○○歸案，並比對監視器攝得之上開銀色租賃車左後保
    險桿凹痕受損特徵及作案手法後，循線查悉上情。
二、案經嘉義縣警察局民雄分局報請臺灣嘉義地方法院檢察署檢
    察官偵查起訴。
    理  由
一、被告以外之人於審判外之陳述，雖不符刑事訴訟法第159條
    之1至第159條之4之規定，而經當事人於審判程序同意作為
    證據，法院審酌該言詞陳述或書面陳述作成時之情況，認為
    適當者，亦得為證據。當事人、代理人或辯護人於法院調查
    證據時，知有第159條第1項不得為證據之情形，而未於言詞
    辯論終結前聲明異議者，視為有前項之同意，刑事訴訟法第
    159條之5定有明文。本件具傳聞性質之證據資料，檢察官、
    被告及辯護人於本院審理時均表示同意引用為證據，且本院
    審酌該等證據資料取得過程核無瑕疵，與本案待證事實間復
    具有相當之關聯性，認以之為本案證據並無不當，自均得採
    為本件認定犯罪事實之基礎。
二、關於侵占7H-0880號汽車車牌部分：
  (一)訊據被告乙○○對其此部分犯罪事實坦承不諱，並經同案被
    告丙○○於偵查及原審審理時以證人之身分具結證述：7H-0
    880號汽車車牌2面是97年10月15日伊與被告乙○○駕駛銀色
    租賃車到高雄縣湖內鄉東方工專前空地，由乙○○下車去撿
    的，當時兩人已決定一起去犯案籌錢，後來就將上開車牌懸
    掛到銀色租賃車上等語纂詳（參見嘉義地檢署偵卷第17頁、
    原審卷(一)第166、175頁）。核與被害人丁○○於警詢中指證
    情節相符（參見民雄分局警卷第22至23頁），並有失車完整
    鍵個別查詢作業列印畫面、內政部警政署警政e網通受理報
    案e化平台系統之失車—唯讀案件基本資料列印畫面、高雄
    縣政府警察局車輛協尋電腦輸入單各1紙等附卷可資佐證（
    附民雄分局警卷第45至47頁）。
  (二)又被告乙○○係於97年8月15日假釋出監，而門號000000000
    0號行動電話乃於翌日即97年8月16日以被告乙○○之母楊郭
    錠之名義申辦，均係由乙○○持用，亦據被告乙○○於原審
    供承在卷（見原審卷(二)第113頁），並有臺灣高等法院被告
    前案紀錄表，以及上開行動電話之申設資料、台灣大哥大股
    份有限公司98年3月19日法大字第098032484號函附00000000
    00號行動電話申設資料附卷足參（參見原審卷(一)第80頁、原
    審卷(二)第17至20頁）。觀諸上開行動電話於97年10月15日4
    時30分前後之通聯紀錄，基地台位置均係在高雄市小港區○○○路259號頂樓（見原審卷(一)第83頁），足證被告乙○○
    於97年10月15日凌晨確係身處高雄境內。
  (三)據上，堪認被告丙○○、乙○○2人確有侵占7H-0880號汽車
    車牌部分之犯罪甚明。
三、關於強盜部分：
  (一)訊據被告乙○○對此部分之犯罪事實亦坦白承認。且經同案
    被告丙○○迭於偵查及原審審理中時證人之身分具結證述：
    銀色租賃車是伊與被告乙○○在97年10月12日晚上去承租的
    ，汽車出租單上連帶保證人欄之「楊文彬」資料是乙○○寫
    的；後來因為車子後保險桿有凹痕，需要修理，且需付租車
    費，伊與乙○○就決定一起犯案籌錢，97年10月17日凌晨3
    、4點先在嘉義縣大林鎮明華加油站附近巷子換上7H-0880號
    汽車車牌，由伊開車，乙○○坐在副駕駛座，到明華加油站
    後先加滿95無鉛汽油約1千多元，等加油員把油箱蓋關上時
    ，由伊拿刀子押住加油員脖子，乙○○拿刀把加油員的腰包
    割掉搶走，再進入加油亭內搜刮財物，民雄分局警卷第72頁
    監視器翻拍照片上戴黑底白點鴨舌帽、手拿西瓜刀押住加油
    員的人就是伊，穿白上衣、藍底白點海灘褲、戴白色鴨舌帽
    、手拿西瓜刀的就是乙○○等節纂詳（見嘉義地檢署偵卷第
    17至18頁、原審卷(一)第162至176頁）；而丙○○上開證述之
    內容，復核與證人黃明裕於警詢及原審審理中證述租車之過
    程（見警卷第24至25頁、原審卷(二)第88至94頁），以及被害
    人甲○○於警詢、偵查及原審審理中證述遭強盜之情節（見
    民雄分局警卷第17至21頁、嘉義地檢署偵卷第7至8頁、原審
    卷(一)第178至184頁），均大致相符。
  (二)此外，並有銀色租賃車之車籍查詢基本資料詳細畫面、汽車
    出租單暨同案被告丙○○租車時留存之國民身分證及駕駛執
    照影本（參見民雄分局警卷第26至28頁），以及明華加油站
    案發當時之監視錄影光碟、銀色租賃車97年10月17日之GPRS
    車輛監控航跡列表、被害人甲○○出具之被害報告書及銀色
    租賃車案發當日加油之統一發票，暨同案被告丙○○與警方
    至明華加油站現場模擬之照片8張、大林交流道附近之路口
    監視器97年10月17日5時42分許攝得懸掛有7H-0880號汽車車
    牌之銀色租賃車畫面翻拍照片8張、銀色租賃車外觀照片4張
    、明華加油站案發後現場照片6張、明華加油站監視器攝得
    之案發時畫面翻拍照片14張等證物附卷可憑（參見民雄分局
    警卷第30至41、43至44、57至76頁）；上開明華加油站案發
    當時之監視錄影畫面，並經原審當庭勘驗，製有勘驗筆錄附
    卷足按（參見原審卷(一)第161頁）。
  (三)基上，堪認被告乙○○確有為本件強盜犯罪，亦甚明確。
  (四)至辯護人於原審雖主張同案被告丙○○之證述前後不一，不
    足採信云云；惟查，同案被告丙○○自警詢、偵查迄至原審
    審理中，均一再證稱：97年10月17日上午5時45分係與被告
    乙○○共同至明華加油站強盜，2人分持西瓜刀，由伊持刀
    押住加油員即被害人甲○○脖子，被告乙○○持刀割斷腰包
    並至加油亭內搜刮財物；同案被告丙○○對於2人強盜過程
    基本事實之陳述始終一致，且與被害人甲○○所述情節以及
    明華加油站監視錄影機攝得之畫面相符，堪認為真實而可予
    以採信。至丙○○就其本案發生前後與被告乙○○共同駕駛
    銀色租賃車往來行駛之地點、時間等細節，於歷次警詢、偵
    查及審理中雖稍有出入，惟此或係因97年10月12日至同年月
    19日短短數日間，其與被告乙○○2人經查獲共同涉犯之加
    油站強盜案即有7件之多，除本案外，尚有：97年10月18日
    於台南縣歸仁鄉所犯之3件強盜案（現由臺灣臺南地方法院
    以98年度訴字第76號案件審理中，參見原審卷(一)第71至74頁
    之臺灣臺南地方法院檢察署97年度偵字第15036號起訴書）
    、97年10月14日於南投縣草屯鎮所犯1件強盜案（現由臺灣
    臺南地方法院以98年度訴字第214號案件審理中，參見原審
    卷(一)第120至122頁之臺灣臺南地方法院檢察署97年度偵字第
    17612號追加起訴書）、97年10月12日於屏東縣長治鄉以及
    97年10月16日於高雄市小港區所犯強盜案各1件（由臺灣臺
    南地方法院檢察署以98年度偵字第4889號案件偵查中，參見
    原審卷(二)第61至64 頁之屏東縣政府警察局屏東分局98年1月
    19日刑事案件報告書）；自難期待同案被告丙○○在事隔數
    月且歷經多次訊問之情況下，對於上開期間內每日之行蹤等
    各項細節，均能清楚記憶且為前後一致之陳述。惟揆諸前揭
    說明，仍不得以此遽認同案被告丙○○就本件強盜基本事實
    之證述為不實在，併為敘明。
四、綜上所述，被告乙○○本案事證已甚明確，其犯行洵堪認定
    ，應予依法論科。
五、按刑法第337條所謂「離本人所持有之物」，係指物之離其
    持有，非出於本人之意思者而言（最高法院50年台上字第
    2031號判例意旨參照）；故除遺失物、漂流物外，凡非基於
    持有人之意思，一時脫離其本人所持有之物均屬「離本人所
    持有之物」。本件7H-0880號汽車車牌2面，係被害人丁○○
    所失竊之物，然並無積極證據足證上開7H-0880號汽車車牌
    即為被告乙○○等人所竊取，亦無積極證據可證明被告為侵
    占犯行時，上開7H-0880號汽車車牌仍在他人持有支配中，
    是應認該車牌係他人竊盜之後所棄置，而脫離他人持有，故
    核被告乙○○此部分所為，應僅該當刑法第337條之侵占離
    本人持有物罪名。公訴意旨認應成立同條之侵占遺失物罪，
    容有誤會。次按刑法第321條第1項第3款所定之兇器，其種
    類並無限制，凡客觀上足對人之生命、身體、安全構成威脅
    ，具有危險性之兇器均屬之，且祇須行竊時攜帶此種具有危
    險性之兇器為已足，並不以攜帶之初有行兇之意圖為必要（
    最高法院79年台上字第5253號判例參照）；查被告乙○○2
    人持以行強暴、脅迫之西瓜刀2把，雖未據扣案，惟既係西
    瓜刀，應屬客觀上足以威脅人身安全，具有危險性之兇器無
    疑。被告乙○○2人於97年10月17日5時45分許，分持客觀上
    可供為兇器使用之西瓜刀，至被害人甲○○獨自1人值班之
    加油站表明要強盜財物，其等上開行為，依一般社會通念判
    斷，顯足使被害人甲○○因恐其生命、身體、安全受到立即
    危害，而心理受壓制，喪失意思自由至不能抗拒。揆諸前揭
    說明，應認被告乙○○此部分所為，係犯強盜罪而有刑法第
    321條第1項第3款之攜帶兇器加重強盜情形，應論以刑法第
    330條第1項之加重強盜罪。且被告所犯上開侵占離本人持有
    物及加重強盜2罪，犯意各別，行為互殊，應予分論併罰。
    又被告就本件侵占離本人持有物以及加重強盜犯行，與同案
    被告丙○○有犯意聯絡及行為分擔，為共同正犯。
六、原審以被告乙○○本件犯罪事證明確，因予論罪科刑，並審
    酌被告乙○○為高中畢業之智識程度，從事飲料販售工作，
    與父母親、2名兒子共同生活，前曾於89至90年間攜帶兇器
    連續犯下13件加油站等處所之強盜案，竟不知悔改，於假釋
    期間再為相同犯行，且正值青壯，竟不思以勞力賺取金錢，
    而侵占他人之汽車車牌用以掩飾犯行，進而攜帶兇器利用加
    油站員工凌晨1人獨自當班、手無寸鐵之際強盜財物，犯罪
    手段惡劣，對於社會治安危害非輕。並審酌被告乙○○共同
    起意強盜後，係由同案被告丙○○持刀威嚇被害人甲○○、
    被告乙○○則持刀搜刮財物之分工方式，以及被告乙○○一
    再飾詞否認犯行，並要求同案被告丙○○與其串供，耗費司
    法資源，犯後態度惡劣等一切情狀，對被告乙○○所犯侵占
    離本人持有物罪量處罰金新臺幣壹萬貳仟元，所犯攜帶兇器
    強盜罪量處有期徒刑8年6月，並就所處罰金部分，併予諭知
    易服勞役之折算標準。末說明被告乙○○等為本件攜帶兇器
    強盜犯行時持以對被害人施強暴脅迫之西瓜刀2把，以及作
    案時用以遮掩面目之鴨舌帽2頂、口罩1個，雖係被告乙○○
    2人所有，且供其等為本件強盜犯行所用之物，惟並未扣案
    ，且同案被告丙○○復供稱已於犯案後沿路丟棄於不詳地點
    之排水溝內（見民雄分局警卷第11頁、原審卷(一)第52頁、卷
    (二)第124頁），是既無證據足認上開物品尚存在，為免執行
    之困難，即不予宣告沒收。
七、本院經核，原判決認事用法並無違誤，量刑亦屬職權之行使
    ，核無不適用法則或適用法則不當之違法情形。從而，被告
    乙○○上訴意旨以量刑過重云云，指摘原判決之不當，為無
    理由，應予駁回。
八、據上論結，應依刑事訴訟法第368條，判決如主文。
本案經檢察官謝錫和到庭執行職務。
中    華    民    國    98    年    8     月    19    日
                  刑事第二庭    審判長法  官  葉居正
                                      法  官  洪碧雀
                                      法  官  郭千黛
以上正本證明與原本無異。
加重強盜部分，如不服本判決應於收受送達後10日內向本院提出
上訴書狀，其未敘述上訴理由者，並得於提起上訴後10日內向本
院補提理由書（均須按他造當事人之人數附繕本）「切勿逕送上
級法院」。
侵占離本人持有物部分，不得上訴。
                                      書記官  尤乃玉
中    華    民    國    98    年    8     月    20    日
附錄本案判決論罪科刑法條：
中華民國刑法第337條
意圖為自己或第三人不法之所有，而侵占遺失物、漂流物或其他
離本人所持有之物者，處5百元以下罰金。
中華民國刑法第321條第1項第3款
犯竊盜罪而有左列情形之一者，處6月以上、5年以下有期徒刑：
三、攜帶兇器而犯之者。
中華民國刑法第330條第1項
犯強盜罪而有第321條第1項各款情形之一者，處7年以上有期徒
刑。


司法院資訊處製作；財團法人民間司法改革基金會備份。
